【裁判字號】    97,交聲,3073
【裁判日期】    971231
【裁判案由】    交管條例聲異
【裁判全文】
臺灣板橋地方法院交通事件裁定        97年度交聲字第3068號
                                    97年度交聲字第3073號
原處分機關  交通部公路總局臺北區監理所
異  議  人
即受處分人  甲○○
代  理  人  王乙凡律師
上列異議人因違反道路交通管理處罰條例案件，對於交通部公路
總局臺北區監理所於民國97年10月24日以北監自裁字第裁40-CG0
000000號所為之裁決處分（原舉發案號：臺北縣政府警察局97年
7 月31日北縣警交字第40-CG0000000號），暨同所於97年10月31
日及97年11月12日以北監北監自裁字第裁40-CG0000000號所為之
裁決處分（原舉發案號：臺北縣政府警察局97年7 月31日北縣警
交字第40-CG0000000號），聲明異議，本院裁定如下：
    主  文
原處分均撤銷。
甲○○汽車駕駛人，行車時速超過規定之最高時速，處罰鍰新臺
幣貳仟貳佰元，並記違規點數壹點。
其餘關於「吊扣汽車牌照個月」部分，甲○○不罰。
    理  由
一、原處分意旨略以：異議人即受處分人甲○○於民國（下同）
    97年7 月12日23時36分許，駕駛其所有之車牌號碼2B-6808
    號自用小客車，行經臺北縣中和市○○○○○路23.8公里處之
    際（往板橋方向），行車時速為130 公里，超過該路段規定
    之最高時速（70公里）達60公里，旋經當地之雷達測速儀器
    拍攝舉發照片，嗣經原舉發機關臺北縣政府警察局交通隊警
    員逕行舉發，再移送原處分機關交通部公路總局臺北區○○
    ○○道路交通管理處罰條例第43條第1 項第2 款、第3 項、
    第4 項、第63條第1 項第3 款等規定，裁處異議人罰鍰新臺
    幣（下同）12,000元，並記違規點數3 點，且施以道路安全
    講習，罰鍰部分限於97年11月22日前繳納，逾期不繳納者，
    移送強制執行（處罰汽車駕駛人部分），暨裁處吊扣汽車牌
    照3 個月，並限於97年12月13日前繳送，逾期不繳送者，自
    97 年12 月13日易處吊扣汽車牌照6 個月，再限於97年12月
    27日前繳送，逾期仍不繳送者，自97年12月28日起逕行註銷
    汽車牌照（處罰汽車車主部分）云云。
二、異議意旨略以：(一)異議人並未接獲上開臺北縣政府警察局97
    年7 月31日北縣警交字第40-CG0000000號之舉發違反道路交
    通管理事件通知單，即逕遭原處分機關裁罰，殊有不當云云
    ；(二)依照經濟部標準檢驗局訂立之「雷達測速儀器檢定檢查
    技術規範」，其中關於雷達測速儀之各項檢定公差，其中速
    率側測之確度，為「不大於1km/h ，或不大於2k m/h（行車
    速度在150km/h 者），本件雷達測速儀所測得之異議人行車
    速度為130km/h ，經考量上開誤差值結果，僅可認定異議人
    之行車速度為12 9km/h至131km/h ，基於「罪疑唯輕原則」
    ，不得逕行認定異議人確有行車速度超過130k m/h之交通違
    規行為等語；(三)原處分機關僅因異議人提出申訴，即恣意將
    上開臺北縣政府警察局97年7 月31日北縣警交字第40-CG000
    0000號之舉發違反道路交通管理事件通知單之罰鍰金額，由
    原先之8,000 元提高為12,000元，顯屬不當云云；(四)原處分
    機關於97年10月31日以北監自裁字第裁40-CG0000000號所為
    之裁決處分中，將「吊扣汽車『牌照』」誤載為「吊扣汽車
    『執照』」，其既具有明顯瑕疵，應屬無效之行政處分等語
    云云。
三、按汽車駕駛人，行車速度，超過規定之最高時速者，處1,20
    0 元以上2,400 元以下罰鍰，並記違規點數1 點，道路交通
    管理處罰條例第40條、第63條第1 項第1 款分別定有明文。
    次按處理違反道路交通管理事件，有關文書送達之程序，依
    行政程序法之規定，違反道路交通管理事件統一裁罰基準及
    處理細則第5 條定有明文；又送達由行政機關自行或交由郵
    政機關送達，送達於應受送達人之住居所、事務所或營業所
    為之，於應送達處所不獲會晤應受送達人時，得將文書付與
    有辨別事理能力之同居人、受僱人或應送達處所之接收郵件
    人員，行政程序法第68條第1 項、第72條第1 項前段、第73
    條第1 項有明文規定。
四、經查：
  (一)本件異議人雖指陳其並未接獲上開臺北縣政府警察局97年7
    月31日北縣警交字第40-CG0000000號之舉發違反道路交通管
    理事件通知單云云，惟本件原舉發機關業已於97年8 月4 日
    ，依照上揭違反道路交通管理事件統一裁罰基準及處理細則
    行政程序法之各該規定，將本件舉發違反道路交通管理事件
    通知單2 份，交由郵政機關送達至異議人位於臺北縣板橋市
    ○○路148 號10樓之住所，並由異議人之受僱人收受無訛等
    節，有臺北縣政府送達證書影本2 紙附卷可稽，足見原處分
    機關對異議人為本件裁罰，在程序上尚無違誤，異議人此部
    分之指摘並不足取。
  (二)本件拍攝舉發照片之雷達測速儀器，係由經濟部標準檢驗局
    每年定期檢驗合格之儀器，且於舉發時仍在有效期限內等節
    ，固有臺北縣政府警察局97年12月14日北縣警交字第097801
    58047 號書函暨經濟部標準檢驗局雷達測速儀檢定合格證書
    影本各1 份附卷可稽，惟該雷達測速儀器之速度偵測準確率
    為「不大於1km/h ，或不大於2k m/h（當速率在150km/h 以
    上時）」，復於上開書函內敘述明確，且有經濟部標準檢驗
    局訂立之「雷達測速儀器檢定檢查技術規範」內容影本1 紙
    在卷可查，核與證人即負責執行本件舉發任務之臺北縣政府
    警察局交通隊警員周偉男於本院訊問時結證之情節大致相符
    （參見本院97年12月22日訊問筆錄第2 至5 頁），本件雷達
    測速儀所測得之異議人行車時速適為13 0公里，經考量其速
    度偵測準確率之誤差值（不大於1km/h） 結果，應認定斯時
    異議人行車時速係介於129 公里至131 公里之間，其間容有
    行車時速為129 公里之可能性，則依照道路交通管理處罰條
    例第89條準用刑訴訴訟法第154 條等規定暨揆諸「罪疑唯輕
    原則」，本院僅得認定異議人當時行車時速為129 公里，而
    本件違規路段之行車時速限制為70公里，應認異議人行車時
    速係超過規定之最高時速59公里（尚未達60公里以上），核
    與道路交通管理處罰條例第43條第1 項第2 款、第3 項、第
    4 項、第63條第1 項第3 款所定之構成要件不符（均須以汽
    車駕駛人行車時速超過規定之最高時速60公里以上為前提）
    ，原處分機關漏未斟酌及此，即遽對異議人為本件裁罰，尚
    有未當，自應由本院將原處分均予撤銷，並就原處分關於「
    行車時速超過規定之最高時速60公里」部分（即處罰汽車駕
    駛人部分），逕依上揭道路交通管理處罰條例第40條、第63
    條第1 項第1 款及違反道路交通管理事件統一裁罰基準表之
    規定，自為裁定如主文第二項所示，另原處分關於「吊扣汽
    車牌照個月」部分（即處罰汽車車主部分），道路交通管
    理處罰條例並未就行車時速「未」超過規定最高時速60公里
    之違規行為設有處罰車主之相關規定，本院爰就此部分為異
    議人不罰之諭知。
  (三)本件異議人係於97年9 月15日始前往監理站提出本件申訴一
    節，業據異議人陳明在卷，並有交通部公路總局臺北區監理
    所97年10月7 日函文影本1 份附卷可稽，而本件舉發違反道
    路交通管理事件通知單所定之應到案日期則為97年8 月30日
    ，是異議人提出申訴之際，既已逾越應到案日期而尚未超過
    30日，依違反道路交通管理事件統一裁罰基準表之規定，倘
    依道路交通管理處罰條例第43條第1 項第2 款規定裁罰，自
    應處以罰鍰12,000元，異議人指摘「原處分機關僅因其提出
    申訴即恣意將罰鍰金額提高為12,000元」云云，實有誤會，
    惟因本件關於此部分之原處分業經撤銷，且由本院另對異議
    人為裁處（詳如上述），異議人就此部分之指摘縱屬無理由
    ，亦對本件結果不生影響，爰僅附此敘明之。
  (四)原處分機關於97年10月31日以北監自裁字第裁40-CG0000000
    號所為之裁決處分中，將「吊扣汽車『牌照』」誤載為「吊
    扣汽車『執照』」，其處分記載內容固有誤載，惟原處分機
    關業於97年11月12日另為內容適法之裁決處分，並已合法送
    達於異議人收受無訛，有該處分書及送達證書影本各1 份附
    卷足憑，異議人仍指摘該處分為「無效之行政處分」云云，
    自嫌失據，然因本件關於此部分之原處分業經撤銷，且由本
    院為異議人不罰之諭知（詳如上述），故異議人就此部分之
    指摘縱令不成立，仍對本件結果不生影響，爰亦附此敘明之
    。
據上論斷，應依道路交通案件處理辦法第20條，裁定如主文。
中    華    民    國    97    年    12    月    31    日
                    交通法庭  法  官  王屏夏
上列正本證明與原本無異。
如不服本裁定，應於裁定送達後5日內敘明抗告理由，向本院提
出抗告狀。
                              書記官  陳金鳳
中    華    民    國    98    年    1     月    5     日


司法院資訊處製作；財團法人民間司法改革基金會備份。
